【裁判字號】    90,交抗,382
【裁判日期】    901008
【裁判案由】    違反道路交通管理處罰條例
【裁判全文】
臺灣高等法院刑事裁定                              九十年度交抗字第三八二號
    抗告人即
    受處分人  甲 ○ ○
右抗告人因違反道路交通管理處罰條例案件，不服臺灣台北地方法院中華民國九十年
八月二十九日裁定（九十年度交聲字第四八七號），提起抗告，本院裁定如左：
    主    文
原裁定撤銷，發回台灣台北地方法院。
    理    由
一、抗告意旨略以：本件抗告人即受處人甲○○於民國（下同）九十年三月三日晚上
    七時五十二分許，駕駛ＢＡ－二０五三號自用小客車，行經台北市○○○路、南
    京東路交岔路口前時，突遭警攔檢，認抗告人駕車行經台北市○○○路一段六十
    七巷設有燈光號誌管制之交岔路口，未依燈光號誌指示闖紅燈，而掣單舉發，惟
    依舉發本件之警員黃冠錦於原審庭証稱：其係建國高架橋南向北下南京東路匝道
    時，即清楚看到抗告人闖紅燈云云，然建國高架橋下南京東路南向北匝道，在匝
    道上因有消音牆阻隔，在該匝道上並無法看到建國北路一段六十七巷口之紅綠燈
 ，舉發本件之警員黃冠錦如何能在匝道上看到抗告人闖紅燈而予攔檢舉發，足徵
    其舉發不實，原審竟依該不實之陳述駁回抗告人之異議，爰提起本件抗告等語。
二、原裁定則以：依證人即舉本案之發警員黃冠錦庭證稱：我是從建國高架橋南向北
    下匝道，還沒到南京東路口我就將他攔停，我從匝道上面可以看得很清楚紅綠燈
    ，那時我們要下來了，剛好看到他衝過去，我們就將他攔下等語，參酌受處分人
    所提照片，違規地點之紅綠燈由建國高架橋南往北下匝道處可以清楚看到紅綠燈
    顯示情形，且證人黃冠錦係本件原處分機關所認定受處分人有右開違規行為之原
    證人，其到庭結証所供有關訴訟上之待證事實（即受處分人有右開違規事實），
    因其與受處分人毫無怨懟，自無自陷於偽證罪之追訴而構詞誣賴受處分人之理，
    是本院由其供述已得有受處分人確有右開違規行為之心證，且於本件卷存證據資
    料內並無任何積極證據足以證明證人黃冠錦上開供述係屬虛偽，亦無有足以令人
    顯信其供述為不可採之證據，自不得僅以證人為本件開單告發受處分人之警員而
    全盤抹煞其在訴訟上所具有之原證人資格，而受處分人對上開證人之供述並無法
    舉出或請本院調查任何對其有利之證據資料，以使本院對證人所供述受處分人違
    規之事實產生任何合理之懷疑，且交通警察掣單舉發違反道路交通管理處罰條例
    所列之違規事實，本質上為行政處分，係公務員基於職務上之權力，依法就特定
    之具體事件所為之具公法上效果之單方面行政行為，基於公務員為公法上行為具
    有公信力之原則，該行政行為當可被推定為真正，其據以依法處分之事實認定亦
    為正確無誤。況受處分人亦陳稱：很有可能我過了紅綠燈我不知道紅綠燈所在，
    因為在一百公尺前紅綠燈被樹遮住了，到了五十公尺時可以看得到紅綠燈，因我
    們開車都是朝遠方看，所以沒有注意到紅綠燈等語，雖違規地點紅綠燈在一百公
    尺前遭路樹遮住，然在五十公尺前即可清晰辨明紅綠燈顯示之燈光號誌顏色，則
    受處分人尚難以平時開車均朝遠方看而疏忽在前五十公尺處之紅綠燈而得據以免
    罰。再受處分人於申訴書所附舉發經過內容亦顯示「舉發警員已隨手一指」紅綠
    燈處等情，以受處分人闖紅燈處至攔停處中間無其他紅綠燈，且距離不長，舉發
    警員當場既已指明何處之紅綠燈，受處分人理應知悉所闖越之紅綠燈係何處之紅
    綠燈，縱或違規地點之紅綠燈係朝南方單面顯示之紅綠燈，受處分人亦無法委為
    不知闖紅燈之地點，因認受處分人所辯不足採信，並以原處分機關以受處分人有
    闖紅燈之行為，依行為時道路交通管理處罰條例第五十三條及第六十三條第一項
    第三款規定從輕裁處罰鍰新臺幣一千八百元，並予記違規點數三點，並無違誤，
    而駁回受處分人在原審所提之異議，固非無見。
三、經查：台北市○○○路○段南往北平面車道與南京東路交岔路口處之紅綠燈號計
    有二處，一處在建國北路一段、南京東路交岔路口、一處在建國北路一段六十七
    巷與建國北路一段，該二處燈光號誌係採同步連鎖方式顯示，從台北市○○○路
    南往北高架橋由南京東路匝道下橋，該處匝道靠右緊鄰建國北路一段平面道路處
    設置有隔音牆，因該隔音牆之阻隔，致由建國高架橋南京東路匝道下橋時，並無
    法看到建國北路一段與建國北路一段六十七巷交岔路口之燈光號誌，僅能得知建
    國北路一段、南京東路交岔路口之燈光號誌，業經本院到場驗明確，有勘驗筆錄
    及現場照片三幀在卷可稽，証人即承辦本案之警員黃冠錦於原審庭証指稱其在下
    南京東路匝道時，即見抗告人闖紅燈，並在未達南京東路口處即予攔停舉發云云
    ，殊與本院勘驗所得不符，實情如何攸關抗告人是否如警員黃冠錦所稱確有闖紅
    燈事實？証人黃冠錦所目睹抗告人闖越之紅燈，究係何處之燈光號誌，均有詳予
    調查勾稽之必要，原審未就此翔實查証審認，即遽而為駁回抗告人在原審之異議
    ，尚嫌速斷，本件抗告人抗告及異議意旨執此指摘原裁定不當，非無理由，自應
    由本院將原裁定撤銷，發回原審法院另為適法之裁判。
四、據上論斷，應依道路交通案件處理辦法第二十六條、刑事訴訟法第四百十三條，
    裁定如主文。
中    華    民    國      九十      年      十        月       八       日
                            臺灣高等法院交通法庭
                                審判長法  官  許  增  男
                                      法  官  蔡  彩  貞
                                      法  官  黃  鴻  昌
右正本證明與原本無異。
不得再抗告。
                                      書記官  黃  千  鶴
中    華    民    國      九十      年      十        月      十一      日


司法院資訊處製作；財團法人民間司法改革基金會備份。
